【裁判字號】    97,抗,44
【裁判日期】    970521
【裁判案由】    聲請延長羈押
【裁判全文】
臺灣高等法院花蓮分院刑事裁定            97年度抗字第44號
抗  告  人
即  被  告  甲○○
上列抗告人因聲請延長羈押案件，不服臺灣花蓮地方法院法院中
華民國97年4月22日裁定（97年度偵聲字第33號），提起抗告，
本院裁定如下：
    主  文
抗告駁回。
    理  由
一、抗告意旨略以：本案於97年4月22日開庭審理本案，未經合
    議即由受命法官自為裁定，即當庭裁定延長羈押，應非屬「
    法院」之裁定，不符憲法第8條意旨。且本件被告涉犯貪污
    案件，第一審法院就程序有關之實體裁定，當經合議庭法官
    以裁定為准駁，為原裁定僅列同院刑事第二庭林恒祺法官為
    承審法官，顯有作成裁定之法院組織不合法之違誤；又原裁
    定僅認定被告與同案被告潘慧珠有通聯監察譯文，並未記載
    譯文內有何具體客觀之事實，顯示被告有與其他共犯串證之
    虞，且其他同案被告潭進成、饒瑞逸業經訊問完畢，客觀上
    亦難認被告有與其等勾串之虞。又被告於檢察官偵訊回答「
    不知道」等語，當為其緘默權之正當行使，原裁定以被告未
    自白其犯行，而未敘明有何積極證據足以認定被告所涉犯嫌
    重大之依據，於無罪推定之原則亦屬有違。復未說明有何羈
    押之必要，即准予延長羈押並禁止接見通信，亦有未當，請
    賜准撤銷原裁定，並發回原法院另為妥適之處理，以維人權
    云云。
二、按羈押被告之目的，在於確保訴訟程序之進行、確保證據之
    存在及真實及確保刑罰（保安處分）之執行，而被告有無羈
    押之必要，法院自得就具體個案情節予以斟酌決定，如就客
    觀情事觀察，法院許可羈押之裁定，在目的與手段之間衡量
    並無明顯違反比例原則之情形，即無違法或不當可言。且刑
    事訴訟法第101條以下對羈押另定有相關之審核要件，與法
    院實體審判尚屬有間，而不以嚴格證明為必要，亦難謂與人
    權保護有所衝突。是以於本案情節未臻明瞭前，如符合羈押
    之原因，且有保全將來之追訴、審判程序進行之必要，應認
    有羈押之必要性。是法院應審查被告犯罪嫌疑是否重大、被
    告是否有羈押之理由、是否有非予羈押顯難進行追訴、審判
    或執行之必要情事等三要件，依卷內具體客觀事證予以斟酌
    後，始決定是否有羈押之「正當性」及「必要性」。又因羈
    押僅係用以保全刑事偵查、審判、執行之順利進行，屬於刑
    事訴訟之保全程序，並非在確認罪責及刑罰問題，簡言之，
    僅在判斷有無保全之必要，故所謂「犯罪嫌疑是否重大」，
    並非指確信被告犯罪（有罪判決之心證程度）或被告犯罪具
    有高度之可能性（起訴門檻之心證程度），僅要提出證據證
    明被告有犯罪之可能性即足，且不須符合嚴格證明之程序要
    求，僅須自由證明為已足。且被告有無刑事訴訟法第101條
    第1項各款規定之情形，應否羈押及羈押後其原因是否仍然
    存在，有無繼續羈押之必要，俱屬事實問題，法院容有依法
    認定裁量之職權。又按羈押被告，偵查中不得逾2月，審判
    中不得逾3月。但有繼續羈押之必要者，得於期間未滿前，
    經法院依第101條或第101條之1之規定訊問被告後，以裁定
    延長之。在偵查中延長羈押期間，應由檢察官附具體理由，
    至遲於期間屆滿前5日前聲請法院裁定，刑事訴訟法第108條
    第1項定有明文，而此之所謂「法院」係指有審判權之法官
    所構成之獨任或合議之法院之謂。
三、查本件延長羈押之裁定，係偵查中由檢察官向法院所聲請，
    既經有審判權之獨任法官審理，該裁定即屬法院所為，而無
    裁定法院組織不合法之情事，且原審既已通知被告之辯護人
    到場陳述意見，亦無悖於正當法律程序，核其組織程序即無
    違法不當之處。又查原裁定已審酌被告與潘慧珠之通訊監察
    譯文，而認其確實參與其中，堪認犯罪嫌疑重大；且被告於
    訊問時就案情多答以「不知道」，復參以與其有關之潘慧珠
    仍持續為檢察官調查中，即足認被告有勾串共犯使案情晦暗
    且難以訴追之危險，而仍有羈押之原因與必要，遂為延長羈
    押之裁定。原審就此依法所為之裁量，揆諸前開說明，經核
    並無不當。是抗告意旨所指，為無理由，應予駁回。
據上論結，應依刑事訴訟法第412條，裁定如主文。
中    華    民    國    97    年    5    月    21     日
                  刑事庭審判長法  官   謝 志 揚
                              法  官   許 仕 楓
                              法  官   林 慶 煙
以上正本證明與原本無異。
本件裁定不得再抗告。
                              書記官   林 明 智
中    華    民    國    97    年    5     月    21    日


司法院資訊處製作；財團法人民間司法改革基金會備份。
